臺灣高雄地方法院刑事判決　　　　　　　96年度訴字第3100號
公　訴　人　臺灣高雄地方法院檢察署檢察官
被　　　告　乙○○
上列被告因違反毒品危害防制條例案件，經檢察官提起公訴（96
年度毒偵字第6055號），本院合議庭裁定由受命法官獨任進行簡
式審判程序，判決如下：
    主  文
乙○○施用第一級毒品，累犯，處有期徒刑捌月，扣案之第一級
毒品海洛因壹小包（驗後淨重零點壹柒貳公克，含包裝袋）沒收
銷燬之；又施用第二級毒品，累犯，處有期徒刑陸月。應執行有
期徒刑壹年。扣案第一級毒品海洛因壹小包（驗後淨重零點壹柒
貳公克，含包裝袋）沒收銷燬之。
    事  實
一、乙○○前因施用毒品案件，經本院裁定送觀察、勒戒，認無
    繼續施用毒品傾向，於民國88年1 月23日執行完畢。又於92
    年間因施用毒品案件，經本院以92年度訴字第2512號判處有
    期徒刑10月確定，並甫於96年2 月28日縮刑期滿執行完畢。
    詎猶未戒絕毒癮，分別基於施用第一級、第二級毒品之犯意
    ，於96年6 月22日下午不詳時間，在高雄縣大寮鄉○○路某
    朋友住處，先以海洛因摻水置入針筒內注射之方式，施用第
    一級毒品海洛因1 次後，復於同址，以甲基安非他命置於玻
    璃球吸食器燒烤吸食方式，施用第二級毒品甲基安非他命1
    次。嗣為警於96年6 月23日下午4 時許，在高雄縣大寮鄉○
    ○路93號前查獲，並扣得第一級毒品海洛因（驗後淨重0.17
    2 公克）1 包。經警得其同意採尿送驗，結果呈現海洛因代
    謝後嗎啡陽性及甲基安非他命之陽性反應，而查知上情。
三、案經高雄縣政府警察局林園分局報告臺灣高雄地方法院檢察
    署檢察官偵辦起訴。
    理  由
一、本件被告乙○○所犯為死刑、無期徒刑或最輕本刑為3 年以
    上有期徒刑以外之罪，其於準備程序中就被訴事實為有罪之
    陳述，經法官告知簡式審判程序之旨，並聽取公訴人及被告
    之意見後，依刑事訴訟法第273 條之1 第1 項規定，裁定由
    受命法官獨任進行簡式審判程序，合先敘明。
二、(一)訊據被告乙○○對於上揭犯行於本院審理時供承不諱，且
    被告於96年6 月23日為警查獲後所採集之尿液，經送檢驗之
    結果，確呈嗎啡陽性與甲基安非他命陽性反應，此有臺灣檢
    驗科技股份有限公司96年7 月10日濫用藥物尿液檢驗報告、
    高雄縣政府林園分局大寮分駐所查獲毒品案件嫌疑人尿液對
    照表各1 份附卷可稽（見96年度毒偵字第6055號卷第9 頁、
    警卷第13頁），而扣案白色粉末1 小包經分別送請高雄市立
    凱旋醫院檢驗結果，確含海洛因成分，亦有高雄市立凱旋醫
    院96年7 月10日報告編號高市凱醫驗字第4413號濫用藥物成
    品檢驗鑑定書1 紙在卷足憑（見96年度毒偵字第6055號卷第
    10頁），是被告之自白核與事實相符，應堪採信。本案事證
    明確，被告上開施用第一、二級毒品犯行，堪以認定。
    (二)修正之毒品危害防制條例第20條就施用毒品者，祇於「初
    犯」及「5 年後再犯」二種情形，有其追訴條件之限制，即
    須於初犯經觀察、勒戒或強制戒治釋放後，5 年內均無施用
    毒品之行為，始能認其前所實施之觀察、勒戒或強制戒治已
    足遮斷毒癮，而得於5 年後再犯時，再予適用初犯之規定，
    重行觀察、勒戒等程式。倘5 年內已經再犯，被依法追訴處
    罰，縱其第3 次（或第3 次以上）施用毒品之時間在初犯釋
    放5 年以後，即與「5 年後再犯」之情形有別，且因已於「
    5 年內再犯」，顯見原實施觀察、勒戒或強制戒治，已無法
    收其實效，而無5 年戒斷期之存在，自無再經觀察、勒戒及
    強制戒治之必要，應得逕行追訴處罰，最高法院著有95年5
    月9 日95年第7 次刑事庭會議決議可資參照。本件被告前因
    施用毒品案件，經本院裁定送觀察、勒戒，認無繼續施用毒
    品傾向，於88年1 月23日執行完畢。又於92年間因施用毒品
    案件，經本院以92年度訴字第2512號判處有期徒刑10月確定
    ，有臺灣高等法院被告前案紀錄表1 份在卷可參（見本院卷
    第11頁）。被告既曾於「5 年內再犯」，且經法院判處罪刑
    確定，本件被告復於96年6 月23日施用第一、二級毒品為警
    查獲，即非屬該條例第20條第3 項所定「5 年後再犯」之情
    形，檢察官依毒品危害防制條例第23條第2 項之規定，予以
    追訴，自屬適法。
四、論罪科刑：
    (一)按海洛因及甲基安非他命分別係屬毒品危害防制條例第2
    條第2 項第1 款、第2 款所稱之第一、二級毒品，依法不得
    施用。核被告乙○○所為，係犯毒品危害防制條例第10條第
    1 、2 項之施用第一、二級毒品罪。其持有海洛因、甲基安
    非他命後，進而施用，其持有之低度行為應被其施用之高度
    行為所吸收，不另論罪。被告所犯前開施用第一級毒品及第
    二級毒品罪，犯意各別、行為互殊，應予分論併罰。另其前
    於92年間因施用毒品案件，經本院判處有期徒刑10月確定，
    甫於96年2 月28日縮刑期滿執行完畢乙節，有臺灣高等法院
    被告前案紀錄表1 份附卷可稽（見本院卷第11頁），其於前
    開有期徒刑執行完畢後5 年內，故意再犯本件有期徒刑以上
    之罪，應依刑法第47條第1 項之規定論以累犯，並在所犯施
    用第一、二級毒品罪刑項下，均加重其刑。爰審酌被告前已
    因施用毒品案件經觀察、勒戒，猶再犯如事實欄所列施用毒
    品犯行，足認其並無戒除毒害之決心，本不宜寬貸，惟念其
    犯後坦承犯行，且施用毒品乃自戕一己之身體健康，並具有
    病患性人格之特質，其行為本身對社會所造成之危害並非直
    接、鉅大等一切情狀，分別量處如主文所示之刑，並定其應
    執行之刑，以資儆懲。
    (二)扣案之海洛因（驗後淨重0.172 公克），經送驗結果，認
    確含第一級毒品海洛因成分，業如前述，該包裝因包覆毒品
    ，其上顯留有該毒品之殘渣，而包裝袋與其上殘留之毒品，
    衡情已難以分析剝離，自應整體視為毒品，不問屬於犯人與
    否，均應依毒品危害防制條例第18條第1 項前段之規定，在
    被告施用第一級毒品罪刑項下，宣告沒收銷燬之；至送鑑耗
    損之毒品既已滅失，自無庸再予宣告沒收銷燬之必要，併此
    敘明。
據上論斷，應依刑事訴訟法第273 條之1 第1 項、第284 條之1
、第299 條第1 項前段，毒品危害防制條例第10條第1 項、第2
項、第18條第1 項前段，刑法第11條、第47條第1 項、第51 條
第5 款，判決如主文。
本案經檢察官甲○○到庭執行職務
中　　華　　民　　國　　96　　年　　10　　月　　26  　日
                  刑事第六庭  法　官    王  琁
上正本證明與原本無異
如不服本判決應於收受本判決後10日內向本院提出上訴書狀，並
應敘述具體理由，如未敘述上訴理由者，應於上訴期間屆滿後20
日內補提理由書狀於本院（均須按他造當事人之人數附繕本）「
切勿逕送上級法院」。
中　　華　　民　　國　　96　　年　　10　　月　　26　　日
                              書記官    黃國忠
附錄本案論罪科刑法條全文：
毒品危害防制條例第10條
施用第一級毒品者，處 6 月以上 5 年以下有期徒刑。
施用第二級毒品者，處3 年以下有期徒刑。
